【裁判字號】    99,易,1136
【裁判日期】    990517
【裁判案由】    詐欺
【裁判全文】
臺灣臺中地方法院刑事判決              99年度易字第1136號
公  訴  人  臺灣臺中地方法院檢察署檢察官
被      告  甲○○
上列被告因詐欺案件，經檢察官提起公訴（99年度偵字第1814、
4687號），被告於本院準備程序中就被訴之事實為有罪之陳述，
經本院合議庭裁定由受命法官獨任進行簡式審判程序審理，判決
如下：
    主      文
甲○○幫助意圖為自己不法之所有，以詐術使人將本人之物交付
，處有期徒刑貳月，如易科罰金，以新臺幣壹仟元折算壹日。
    事實及理由
壹、程序方面
    刑事訴訟法第273條之1第1 項規定除被告所犯為死刑、無期
    徒刑、最輕本刑為3 年以上有期徒刑之罪或高等法院管轄第
    一審案件者外，於審判期日前之程序進行中，被告先就被訴
    事實為有罪之陳述時，審判長得告知被告簡式審判程序之旨
    ，並聽取當事人、代理人、辯護人及輔佐人之意見後，裁定
    進行簡式審判程序。查本案被告甲○○被訴詐欺案件，非前
    開不得進行簡式審判程序之案件，經被告於本院審理時就被
    訴之事實為有罪之陳述，且經本院告知被告簡式審判程序之
    旨，聽取被告及檢察官之意見後，爰依刑事訴訟法第273 條
    之1第1項規定裁定改依簡式審判程序審判之，先予敘明。
貳、實體方面
一、犯罪事實：
（一）甲○○乃具相當社會生活經驗之人，明知對於貿然將自己
      及他人開立之金融帳戶存摺、金融卡及密碼，交付予其他
      不熟悉人任意使用，可能因此供人利用為犯罪所用，而坊
      間每每發生有人遭詐騙將款項匯入人頭帳戶後遭提領一空
      ，致追索不能一事，並對所提供之帳戶可能因而幫助他人
      從事詐欺不法犯罪有預見，仍於不違背其本意情形下，基
      於幫助真實姓名年籍不詳之成年男子及其所屬詐欺集團成
      年成員詐欺取財之未必故意，將其不知情之妻屈春燕於民
      國97年2 月29日所申請之大眾銀行南屯簡易型分行帳號00
      0000000000號帳戶（下稱大眾銀行帳戶）之存摺、金融卡
      及密碼等資料，交付予真實姓名年籍不詳之成年男子，供
      其所屬之詐欺集團為詐欺犯行使用。嗣該真實姓名年籍不
      詳之成年男子取得前開帳戶資料後，與其所屬之其他詐欺
      團成員，共同基於意圖為自己不法所有之犯意聯絡，而為
      下列犯行：（一）於98年11月22日下午6 時許，先由暱稱
      「豆芽」之女子，透過PCHOME交友與乙○○聊天，並詢問
      其有無援交之意願。乙○○不疑有它，與該名暱稱「豆芽
      」之女子互留MSN 即時通訊帳號及電話，雙方相約於同日
      晚間7 時許，在臺中市○○路與進化北路之麥當勞見面。
      乙○○依約到達後，未見該名女子，又有自稱「小張」之
      人致電乙○○，佯稱為確認乙○○是否為執法人員，需乙○○依指示操作提款機，乙○○因此陷於錯誤依對方指示
      ，於同日晚間7 時57分許，操作提款機匯款新臺幣（下同
      ）2 萬9987元至前開帳戶，嗣經乙○○撥打165 專線詢問
      ，始知受騙並報警處理，始循線查悉上情。（二）於98年
      11月22日下午6時20分，有暱稱「瑤瑤」之女子，透過MSN
      即時通訊與丙○○聊天，佯稱其家境不好，需要幫忙云云
      。丙○○不疑有它，與該名女子互留電話，並相約在臺北
      市○○○路與伊通街口之聯邦銀行見面。丙○○依約到達
      後，未見該名女子，該名女子即致電丙○○，佯稱確認丙○○是否為警察，需丙○○依指示操作提款機，丙○○因
      此陷於錯誤，於同日9時許，在臺北市中正區○○○路○段
      38號華南商業銀行所設置之自動櫃員機，依對方指示操作
      提款機。嗣經丙○○發現依指示操作提款機致匯款1 萬元
      至前開帳戶，始知受騙，經報警處理，始循線查悉上情。
（二）案經臺中縣警察局豐原分局報告臺灣臺中地方法院檢察署
      檢察官暨臺北市政府警察局北投分局報告臺灣士林地方法
      院檢察署呈由臺灣高等法院檢察署核轉臺灣臺中地方法院
      檢察署檢察官偵查起訴。
二、上開犯罪事實，業據被告甲○○於本院準備程序時坦承不諱
    ，核與證人即被害人乙○○於警詢時、證人即被害人丙○○
    於警詢時及偵訊中、證人即被告之妻屈春燕於警詢時及偵訊
    中證述情節大致相符，並有上開被告大眾銀行帳戶之客戶開
    戶基本資料及客戶歷史明細查詢資料各1 份；被害人乙○○
    提出之台北富邦銀行自動櫃員機交易明細、內政部警政署反
    詐騙案件紀錄表、臺中縣警察局豐原分局大雅分駐所受理詐
    騙帳戶通報警示簡便格式表各1 份；被害人丙○○提出之華
    南商業銀行活期儲蓄存款存摺及交易明細、內政部警政署反
    詐騙案件紀錄表、臺北市政府警察局北投分局石牌派出所受
    理詐騙帳戶通報警示簡便格式表各1 份附卷足稽，是被告出
    於任意性之自白核與事實相符，足堪採信。本案事證明確，
    被告犯行堪以認定，應予依法論科。
三、按刑法上之幫助犯，係對於犯罪與正犯有共同之認識，而以
    幫助之意思，對於正犯資以助力，而未參與實施犯罪之行為
    者而言，最高法院49年台上字第77號判例意旨可資參照。是
    以，如未參與實施犯罪構成要件之行為，且係出於幫助之意
    思提供助力，即屬幫助犯，而非共同正犯。查本案被告甲○○基於幫助之犯意，提供金融機構帳戶予真實姓名年籍不詳
    之成年男子使用，嗣該真實姓名年籍不詳之成年男子所屬詐
    欺集團之成年成員利用被告之幫助，意圖為自己不法之所有
    ，向被害人乙○○、丙○○施用詐術，使其等陷於錯誤，因
    而轉帳匯款至被告所提供之上開帳戶內，是被告所為係參與
    詐欺罪構成要件以外之行為，且在無證據證明被告係以正犯
    而非以幫助犯之犯意參與犯罪之情形下，應認其所為係幫助
    犯而非正犯行為。是核被告所為，係犯刑法第30條第1 項、
    第339條第1項之幫助詐欺取財罪。被告以一幫助行為，致被
    害人乙○○、丙○○2 人遭詐欺取財，為想像競合犯，應依
    刑法第55條前段規定，從一重處斷。另被告幫助前述真實姓
    名年籍不詳之成年男子所屬詐欺集團犯詐欺罪，應依刑法第
    30條第2 項規定，按正犯之刑減輕之。爰審酌被告犯罪之動
    機、目的、手段，其交付金融帳戶予他人供犯罪使用之行為
    ，紊亂社會正常交易秩序，並使不法之徒藉此輕易於詐騙後
    取得財物，致檢警難以追緝，助長詐騙犯罪風氣，並提高社
    會大眾遭受詐騙損失之風險，兼衡被告並無前案資料，有臺
    灣高等法院被告前案紀錄表在卷可憑，素行尚佳，其幫助行
    為所造成被害人之財物損失，及其於犯罪後坦承犯行，尚具
    悔意等一切情狀，量處如主文所示之刑，並諭知易科罰金之
    折算標準，以示懲儆。
據上論斷，應依刑事訴訟法第273 條之1第1項、第299條第1項前
段，刑法第30條、第339 條第1 項、第55條前段、第41條第1 項
前段，刑法施行法第1 條之1 第1 項、第2 項前段，判決如主文
。
本案經檢察官丁○○到庭執行職務。
中    華    民    國    99    年    5     月    17    日
                  刑事第四庭  法  官  潘曉玫
以上正本證明與原本無異。
如不服本判決應於收受判決後10日內向本院提出上訴書狀，並應
敘述具體理由；其未敘述上訴理由者，應於上訴期間屆滿後20日
內向本院補提理由書（均須按他造當事人之人數附繕本）「切勿
逕送上級法院」。
告訴人或被害人對於判決如有不服具備理由請求檢察官上訴者，
其上訴期間之計算係以檢察官收受判決正本之日期為準。
                              書記官  張齡方
中    華    民    國    99    年    5     月    17    日
附錄論罪科刑法條
中華民國刑法第339條
（普通詐欺罪）
意圖為自己或第三人不法之所有，以詐術使人將本人或第三人之
物交付者，處 5 年以下有期徒刑、拘役或科或併科 1 千元以下
罰金。
以前項方法得財產上不法之利益或使第三人得之者，亦同。
前二項之未遂犯罰之。

司法院資訊處製作；財團法人民間司法改革基金會備份。
